【裁判字號】    97,聲,199
【裁判日期】    970606
【裁判案由】    訴訟救助
【裁判全文】
臺灣高等法院民事裁定                   97年度聲字第199號
聲  請  人  甲○○
            乙○○○
上列聲請人因與相對人中華民國等間訴訟救助事件，聲請訴訟救
助，本院裁定如下:
    主  文
聲請駁回。
聲請訴訟費用由聲請人負擔。
    理  由
一、本件聲請意旨略以：聲請人僅有19平方公尺之畸零田地，價
    值新臺幣 (下同)263,580元，聲請人乙○○○為90歲高齡老
    人，每月收入僅老人津貼3,000元供照護3餐所需，聲請人甲
    ○○無固定工作，只於假日以打零工為主，每月收入約7000
    元，另有動產約10,000元 (遲延給付薪資)，負債約10,000
    元(欠全民健保費)，符合社會救助法所規定低收入戶標準，
    為無資力支付訴訟費用者，為此依民事訴訟法第107條規定
    聲請准予訴訟救助云云。
二、按當事人無資力支出訴訟費用者，依民事訴訟法第107條規
    定，法院固應依聲請准予救助，惟此項請求救助之事由，依
    同法第109條第2項、第284條之規定，應提出能即時調查之
    證據以釋明之。而所謂無資力，係指窘於生活，且缺乏經濟
    信用者而言。又聲請訴訟救助人應提出能供即時調查之證據
    ，釋明其無資力支出訴訟費用之事由，故法院審核聲請人有
    無資力支出訴訟費用，專就聲請人提出之證據為之；若聲請
    人並未提出證據，或依其提出之證據，未能信其無資力支出
    訴訟費用之主張為真實，即應駁回其聲請，殊無派員另為調
    查之必要（最高法院18年抗字第260號、26年滬抗字第34號
    、43年台抗字第152號判例意旨參照）。
三、經查，本件聲請再審事件之訴訟費用為1,000元。聲請人既
    自承：「有市值263,580元之土地1筆，乙○○○每月收入3,
    000元，甲○○每月收入約7,000元」等語，即難認聲請人有
    窘於生活，且缺乏經濟信用之情事。至低收入戶標準乃行政
    主管機關本於社會救助法規定，衡量社會救助所設立之核定
    標準，與有無資力支出訴訟費用之認定係屬二事，聲請人執
    此謂其係無資力者，自難信為真正。是以，依上開情形，足
    信聲請人並非毫無恆產，非不得以其既有財產及自身之經濟
    上信用籌措訴訟費用，另聲請人就其主張之事實，復未提出
    釋明，或提出任何證據為憑，自未能信其無資力支出訴訟費
    用之主張為真實，揆諸首開說明，即與聲請訴訟救助之要件
    尚有未合，其聲請即屬無從准許，爰裁定如主文。
中    華    民    國    97    年    6     月    6     日
                    民事第十五庭
                        審判長法  官  林恩山
                              法  官  陳雅玲
                              法  官  黃國忠
正本係照原本作成。
如不服本裁定，應於收受送達後10日內向本院提出抗告狀，並應
繳納抗告費新台幣１千元。
中    華    民    國    97    年    6     月    9     日
                              書記官  陳明俐


司法院資訊處製作；財團法人民間司法改革基金會備份。
